最高法院刑事判決　　　　　　　　　　　　　　　八十八年度台上字第六五三六號
　　上　訴　人　甲○○
右上訴人因業務過失致人於死案件，不服台灣高等法院中華民國八十六年九月十九日
第二審判決（八十六年度交上訴字第七○號，起訴案號：台灣板橋地方法院檢察署八
十五年度偵字第一七○九一號），提起上訴，本院判決如左：
    主  文
原判決撤銷，發回台灣高等法院。
    理  由
本件原判決認定上訴人甲○○為私立穀保高級家商職校之校車司機，為從事駕駛業務
之人。於民國八十四年十一月三日十七時二十分許，駕駛該校校車，沿台北縣新莊市
○○路，由樹林往新莊方向行駛。途經新樹路一一七號附近地面人孔蓋前，原應注意
兩車併行之間隔，並隨時採取必要之安全措施，以預防危險之發生，而依當時情形，
並無不能注意之情事，竟疏未注意及此，貿然向前行駛，致與同方向在其右側亦疏未
注意兩車併行之間隔，由謝正祥騎乘之機車發生擦撞，導致謝正祥騎乘之機車重心不
穩而緊急煞車，致人車倒地。謝正祥倒地後向前偏左滑行，遭上訴人所駕駛之前開大
客車右後輪輾壓，受有頭部挫傷骨折、顱內出血，當場不治死亡。上訴人於肇事後，
自首肇事，並接受裁判等情。因認第一審論處上訴人從事業務之人，因業務上之過失
致人於死罪刑，為無不合，予以維持，駁回上訴人在第二審之上訴，固非無見。
惟查：(一)按有罪之判決書，須將法院依職權認定之犯罪事實翔記於事實欄，然後於理
由內逐一說明其憑以認定之證據，使事實與理由兩相一致，始稱適法；倘若事實已有
記載，而理由論證未臻周全，或理由說明與事實記載或卷內證據資料，不相符合互生
齟齬，均屬判決理由矛盾之違法，按諸刑事訴訟法第三百七十九條第十四款後段規定
，為判決當然違背法令，足以構成撤銷之原因。又業務過失致人於死罪，以業務上有
應注意之義務為前提，且按當時情節，係能注意而不注意者，始足構成。原判決認定
上訴人駕車疏未注意兩車併行之間隔，並隨時採取必要之安全措施，以預防危險之發
生，致與同方向在其右側，亦疏未注意兩車併行之間隔，由謝正祥騎乘之機車發生擦
撞，導致謝正祥騎乘之機車重心不穩而緊急煞車，致人車倒地，遭上訴人所駕駛之大
客車右後輪輾壓，當場不治死亡等情。理由記載台灣省台北縣區車輛行車事故鑑定委
員會，亦同此認定，為其論罪證據之一。但依該委員會之鑑定意見所載（見相驗卷第
五十二頁），本件車禍之發生，係上訴人駕駛自大客車欲超越謝正祥之機車時，未保
持與機車之安全間隔，自大客車右前角擦撞機車，致機車倒地滑行，死者謝正祥倒向
左前方，自大客車向前行駛，其右後輪輾壓死者並向前拖帶成現場狀況等情，與原判
決認定之事實並不適合。自屬證據上理由矛盾，其判決當然違背法法。另依道路交通
調查事故所繪現場圖所示（同上卷第十頁），上訴人所駕駛之大客車停車後並無煞車
痕跡，並緊臨左側雙黃線而停車，無歪斜現象，上訴人於警訊時亦供稱其車速約二十
公里（見同上卷第三頁背面）。該現場圖所繪及上訴人所供如果無訛，上訴人係依道
路交通規則所訂時速內，在其車道上，緊臨左側劃分對向車道之雙黃線上行駛，似已
無從再靠左側行駛。依此情況，上訴人是否已盡注意義務，而空出右側道路位置，以
供同向行駛車輛保持併行之間隔？上訴人之行為有無能注意而不注意之情形？仍有進
一步詳予調查審酌之必要。原判決未經詳酌，遽行判決，自難昭折服。(二)按當事人聲
請調查之證據，縱係於辯論終結後始行提出，如其所聲請調查之證據，確有調查之必
要，未經再開辯論予以調查，仍係於審判期日應行調查之證據未予調查，其判決即屬
違背法令。又犯罪後之態度，如已否與被害人和解，乃科刑輕重應審酌之標準之一，
自屬事實審法院依職權應調查之事項。原判決於理由欄認上訴人已與被害人家屬達成
民事上和解賠償，惟因所支付為支票，尚未兌現，難謂巳給付賠償金，而認上訴人緩
刑尚非所宜。但此既為原判決所認科刑或是否為緩刑諭知之事項，即有調查之必要，
雖已辯論終結，仍應再開辯論予以調查。本件上訴人於原審辯論終結後，具狀陳稱已
與被害人家屬和解。而據和解書所載，上訴人簽發之支票到期日為判決前之八十六年
九月十五日，則上訴人簽發之支票有無如期兌現，自應調查且非不能調查，乃原審竟
未再開辯論而遽行判決，難認已盡職權調查能事。上訴意旨執以指摘原判決不當，非
無理由，應認有發回更審之原因。
據上論結，應依刑事訴訟法第三百九十七條、第四百零一條，判決如主文。
中      華      民      國    八十八    年     十一     月     十八     日
                              最高法院刑事第八庭
                                  審判長法官  吳  雄  銘
                                        法官  池  啟  明
                                        法官  石  木  欽
                                        法官  郭  毓  洲
                                        法官  吳  三  龍
      右正本證明與原本無異
                                              書  記  官
中      華      民      國    八十八    年     十一     月    二十二    日
